【裁判字號】    99,審聲,1623
【裁判日期】    990929
【裁判案由】    聲請沒入保証金
【裁判全文】
臺灣高雄地方法院刑事裁定            99年度審聲字第1623號
聲  請  人  臺灣高雄地方法院檢察署檢察官
抗  告  人  乙○○
受刑人  即
被      告  丙○○
具  保  人  甲○○
上列具保人因聲請沒入保證金案件（99年度執聲沒字第125 號）
，不服本院中華民國99年4 月30日裁定（99年度審聲字第1623號
）提起抗告，本院裁定如下：
    主  文
原裁定撤銷。
聲請駁回。
    理  由
一、聲請意旨略以：受刑人丙○○因偽造有價證券案件，前經具
    保人依指定之保證金額新臺幣（下同）1 萬元提出現金，並
    經許可停止羈押在案，茲因受刑人已經逃匿，依刑事訴訟法
    第118 條第1 項，應將具保人所繳之保證金沒入，依同法第
    121 條第1 規定聲請裁定沒入保證金等語。
二、抗告意旨則略以：茲因具保人已於檢察官聲請日即民國99年
    4 月19日前之98年1 月22日死亡，臺灣高雄地方法院檢察署
    檢察官沒入保證金聲請應不合法，爰請撤銷鈞院99年4 月30
    日99年度審聲字第1623號裁定，更為裁定等語。
三、按原審法院認為抗告有理由者，應更正其裁定，刑事訴訟法
    第408 條第2 項前段定有明文。次按具保之被告逃匿者，應
    命具保人繳納指定之保證金額，並沒入之；不繳納者，強制
    執行；保證金已繳納者，沒入之；沒入保證金，以法院之裁
    定為之，刑事訴訟法第118 條第1 項、第121 條第1 項固定
    有明文。然按罰金、罰鍰、沒收、沒入及追徵之裁判，應依
    檢察官之命令執行之，且其中得就受刑人之遺產執行者，僅
    限於罰金、沒收及追徵，惟並不包含「沒入」在內，此觀刑
    事訴訟法第470 條第1 項、第3 項自明，是檢察官即不得就
    此項擔保金為執行，而應發還繼承人。又按，沒入具保人繳
    納之保證金，務須先行通知具保人限期命將被告送案仍無效
    果者，方得為之。是具保人死亡後，檢察官責請具保人帶同
    被告到案接受執行之受送達人既不存在，檢察署始為通知即
    難謂係適法有效，則無由未經合法通知便逕行沒入具保人繳
    納之保證金至明。
四、經查，聲請人雖係於99年4 月19日向本院聲請沒入具保人所
    繳納之保證金1 萬元，且本院旋於99年4 月30日為沒入該保
    證金之裁定，然具保人業於本院裁定前即已死亡，此有本院
    上網所查詢之具保人個人基本資料1 份在卷可稽，且依執行
    卷所載，檢察官於99年1 月5 日查詢具保人之戶政資料，其
    上已記載具保人業於98年1 月22日死亡，其於99年2 月12
    日發函通知已死亡之具保人應帶同被告到庭，該通知亦不適
    法。是在本院為沒入上開保證金之裁定前，具保人即已去世
    多日，揆之前引說明，則具保人既無從收受送達，即難謂已
    受合法通知，況其所繳納之保證金1 萬元已成為遺產，聲請
    人亦無從執行沒入該1 萬元保證金，從而，聲請人聲請裁定
    沒入具保人所繳納之保證金1 萬元乙事，本院即無從准許。
    準此，本院原於99年4 月30日所為沒入保證金裁定即有未洽
    ，抗告人之抗告為有理由，是應逕予撤銷原裁定，並自為更
    正其裁定如主文第2 項所示。
五、依刑事訴訟法第408 條第2項，裁定如主文。
中    華    民    國    99    年    9     月    29      日
                  刑事第三庭    法  官  王榆富
以上正本證明與原本無異。
如不服本裁定，應於收受送達後5 日內向本院提出抗告狀。
中    華    民    國    99    年    9     月    29      日
                                書記官  胡樂寧

司法院資訊處製作；財團法人民間司法改革基金會備份。
